【裁判字號】    98,易緝,361
【裁判日期】    980910
【裁判案由】    偽造文書
【裁判全文】
臺灣臺中地方法院刑事判決             98年度易緝字第361號
公  訴  人  臺灣臺中地方法院檢察署檢察官
被      告  甲○○(WIDAY.
                    現於臺灣臺中看守所
上列被告因偽造文書案件，經檢察官提起公訴（96年度偵字第90
08號），本院判決如下：
    主    文
甲○○ (WIDAYATI SRI)共同連續行使明知為不實之事項，而使
公務員登載於職務上所掌之公文書，足以生損害於公眾，處有期
徒刑肆月，如易科罰金，以銀元佰元即新臺幣玖佰元折算壹日
。減為有期徒刑貳月，如易科罰金，以銀元佰元即新臺幣玖佰
元折算壹日。又共同行使明知為不實之事項，而使公務員登載於
職務上所掌之公文書，足以生損害於公眾，處有期徒刑月，如
易科罰金，以新台幣壹仟元折算壹日。減為有期徒刑壹月壹拾伍
日，如易科罰金，以新臺幣壹仟元折算壹日。應執行有期徒刑
月，如易科罰金，以銀元佰元即新臺幣玖佰元折算壹日。
    犯罪事實
一、甲○○（英文姓名：WIDAYATI SRI，印尼籍女子）為達來臺
    打工賺錢之目的，於民國94年4月19日，透過真實姓名年籍
    不詳綽號「阿祥」之成年男子，以新臺幣1萬元之代價，安
    排胡明旺前往印尼，與甲○○辦理假結婚。再由：(一)「阿
    祥」於94年8月5日，偕同胡明旺至臺中縣大里市戶政事務所
    ，申辦結婚登記。復 (二)由「阿祥」於94年10月19日及 (
    三)由不知情之林振民於95年10月19日，先後偕同胡明旺、
    甲○○，分別前往臺中縣警察局及臺中市警察局之外事課，
    申辦外僑居留證及居留展延。使戶政事務所及警察機關等相
    關人員，分別將不實之結婚事項及居留事由，各登載於職務
    上所掌管之戶籍登記簿及外僑居留資料，足以生損害於戶政
    機關對於戶政資料管理及警察機關對於外僑居留資料管理之
    正確性。
二、案經臺中縣警察局霧峰分局報告臺灣臺中地方法院檢察署檢
    察官偵查起訴。
    理    由
一、訊據被告甲○○ (WIDAYATI SRI)對於上開犯罪事實均坦承
    不諱，核與證人胡明智及同案被告胡明旺證述情節相符，並
    有全戶戶籍資料查詢結果、外僑居留資料查詢明細內容顯示
    畫面、個別查詢及列印、中華民國外僑居留證影本及護照影
    本各1紙在卷可稽，是被告甲○○ (WIDAYATI SRI)之犯罪事
    實可以認定。
二、新舊法比較：
    被告為如犯罪事實欄 (一)、(二)之行為後，刑法業於94年1
    月7日修正，於同年2月2日公布，於95年7月1日施行。按行
    為後法律有變更者，適用行為時之法律，但行為後之法律有
    利於行為人者，適用最有利於行為人之法律，修正後刑法第
    2條第1項定有明文，此條規定係規範行為後法律變更所生新
    舊法律比較適用之準據法，本身尚無新舊法比較之問題，於
    新法施行後，應一律適用新法第2條第1項之規定，為「從舊
    從輕」之比較，先予敘明。復按本次法律變更，比較時應就
    罪刑有關之共犯、未遂犯、想像競合犯、牽連犯、連續犯、
    結合犯，以及累犯加重、自首減輕暨其他法定加減原因（如
    身分加減）與加減例等一切情形，綜其全部罪刑之結果而為
    比較（最高法院95年度第8次刑庭會議決議參照）。則：
    1.關於法定刑罰金部分：
      刑法分則編各罪所定罰金之貨幣單位原為銀元，且依修正
      前刑法第33條第5款規定，罰金刑為1銀元以上，而有關罰
      金倍數之調整及銀元與新臺幣之折算標準，則定有「罰金
      罰鍰提高標準條例」及「現行法規所定貨幣單位折算新臺
      幣條例」，除罰金以1銀元折算3元新臺幣外，並將72年6
      月26日以前修正之刑法部分條文罰金數額提高10倍，其後
      修正者則不再提高倍數，修正後刑法第33條第5款則將罰
      金刑提高為新臺幣1千元以上，並以百元計算之，且因刑
      法第33條第5款所定罰金貨幣單位既已改為新臺幣，刑法
      分則編各罪所定罰金之貨幣單位亦應配合修正為新臺幣，
      且考量刑法修正施行後，不再適用「現行法規所定貨幣單
      位折算新臺幣條例」，為使刑法分則編各罪所定罰金之最
      高數額與刑法修正前趨於一致，爰增訂刑法施行法第1條
      之1規定，將刑法分則編各罪所定罰金之貨幣單位均改為
      新台幣，並將72年6月26日以前修正之刑法部分條文罰金
      數額提高為30倍，其後修正者則提高為3倍，是以刑法分
      則編各罪所定罰金刑之最高數額，於上開規定修正後仍屬
      一致，並無不同，但其罰金刑之最低數額，則比修正前提
      高，自以修正前之規定對被告等人較為有利。
    2.關於共犯部分：
      刑法修正後關於第28條共同正犯規定修正為「2人以上共
      同實行犯罪之行為者，皆為正犯」，與修正前刑法第28條
      規定「2人以上共同實施犯罪之行為者，皆為正犯」相較
      ，僅有「實行」與「實施」之差異，且依據立法說明，修
      正後刑法第28條旨在排除「陰謀共同正犯」與「預備共同
      正犯」，則本件無論依修正後刑法或修正前刑法，均無礙
      於共同正犯之成立，因此不生有利不利之情形。
    3.關於連續犯的部分：
      刑法第56條連續犯之規定，於94年1月7日修正公布刪除，
      並於95年7月1日施行，是於新法修正施行後，被告多次行
      使使公務員登載不實罪之犯行，即須分論併罰。則被告之
      犯行，因行為後新法業已刪除連續犯之規定，此刪除雖非
      犯罪構成要件之變更，但顯已影響行為人刑罰之法律效果
      ，自屬法律有變更，經比較新、舊法規定，修正後之規定
      對於被告較為不利，依刑法第2條第1項前段之規定，仍應
      適用較有利於被告之行為時法律即舊法論以連續犯。
    4.關於易科罰金部分：
      易科罰金部分，按修正前刑法第41條第1項前段規定：犯
      最重本刑為5年以下有期徒刑以下之刑之罪，而受6個月以
      下有期徒刑或拘役之宣告，因身體、教育、職業、家庭之
      關係或其他正當事由，執行顯有困難者，得以銀元1元以
      上3元以下折算1日，易科罰金。又就被告行為時之易科罰
      金折算標準，修正前罰金罰鍰提高標準條例第2條前段（
      現已刪除，惟若應適用舊刑法，應仍予適用）規定，就其
      原定數額提高為100倍折算1日，則本件被告行為時之易科
      罰金折算標準，應以銀元300元折算1日，經折算為新臺幣
      後，應以新臺幣900元折算1日。惟現行刑法第41條第1項
      前段則規定：犯最重本刑為5以下有期徒刑以下之刑之罪
      ，而受6個月以下有期徒刑或拘役之宣告者，得以新臺幣1
      千元、2千元或3千元折算1日，易科罰金。經比較修正前
      後之易科罰金折算標準，亦應以修正前之規定（含罰金罰
      鍰提高標準條例第2條前段規定）較有利於被告。
    5.關於定應執行刑部分：
      修正前刑法第51條規定「數罪併罰，分別宣告其罪之刑，
      依左列各款定其應執行者：」其中第5款規定：「宣告多
      數有期徒刑者，於各刑中之最長期以上，各刑合併之刑期
      以下，定其刑期。但不得逾20年」，修正後刑法第51條第
      5款規定：「宣告多數有期徒刑者，於各刑中之最長期以
      上，各刑合併之刑期以下，定其刑期。但不得逾30年」，
      經比較結果，修正後規定並非較有利於被告。
    6.經綜合比較新舊法結果，新法並無較有利於被告，本件被
      告所為犯罪事實欄 (一)、(二)之行為，自應整體依刑法
      第2條第1項前段規定，適用修正前規定，合先敘明。
三、核被告甲○○ (WIDAYATI SRI)所為，均係犯刑法第216條、
    第214條之行使使公務員登載不實罪嫌。被告甲○○（WIDAY
    ATI SRI）胡明旺及真實姓名年級不詳綽號「阿祥」之成年
    男子就前開犯罪間，具犯意之聯絡及行為之分擔，為共同正
    犯。又被告甲○○ (WIDAYATI SRI)與胡明旺所犯使公務員
    登載不實之低度行為，為行使之高度行為所吸收，不另論罪
    。又被告犯犯罪事實欄 (一)、(二)之偽造文書行為，係在
    95年7月1日之刑法修正公布施行之前所為，該二次行為時間
    緊接、方法相同、觸犯構成要件相同之罪名，顯係基於概括
    犯意反覆為之，係連續犯，依前揭說明，應依修正前刑法第
    56條規定，論以一罪，並依法加重其刑。而被告於95年7月1
    日施行之刑法修正公布後所為如犯罪事實欄(三)所載之偽造
    文書行為，與前開犯行，犯意各別，行為互殊，應分論併罰
    之。
四、爰審酌被告為謀生計之犯罪動機，惟其以假結婚方式之手段
    來台，不僅破壞婚姻制度，且危害戶政機關對於戶籍管理、
    境管局對於入境管理之正確性且其係因緝獲才到案，其行為
    所生損害非微，然其於本院審理時坦承犯行，態度良好等一
    切情狀，量處如主文所示之刑，並依修正前刑法第41條第1
    項前段及修正刪除前罰金罰鍰提高標準條例第2條之規定，
    對被告諭知易科罰金之折算標準。又被告犯罪之時間均係在
    96 年4月24日以前，合於中華民國九十六年罪犯減刑條例第
    2條第1項第3款之減刑條件，爰減其宣告刑如主文所示之刑
    並定其應執行刑，併諭知易科罰金之折算標準，以示懲儆。
據上論斷，應依刑事訴訟法第299條第1項前段、第284條之1，刑
法第2條第1項、第28條、刑法第216條、第214條、（修正前）第
56條、第41條第1項前段前段、第51條第5款，罰金罰鍰提高標準
條例第1條前段、（修正前）第2條，中華民國九十六年罪犯減刑
條例第2條第1項第3款、第7條、第9條，判決如主文。
本案經檢察官乙○○到庭執行職務。
中    華    民    國    98    年    9     月    10    日
                        臺灣臺中地方法院刑事第二庭
                            法  官  郭德進
上正本證明與原本無異。
如不服本判決，應於送達後10日內向本院提出上訴狀（須附繕本
），上訴於臺灣高等法院臺中分院。
                            書記官  陳惠玲
中    華    民    國    98    年    9     月    10    日
附錄論罪科刑法條：
中華民國刑法第214條
明知為不實之事項，而使公務員登載於職務上所掌之公文書，足
以生損害於公眾或他人者，處3年以下有期徒刑、拘役或5百元以
下罰金。
中華民國刑法第216條
行使第210條至第215條之文書者，依偽造、變造文書或登載不實
事項或使登載不實事項之規定處斷。


司法院資訊處製作；財團法人民間司法改革基金會備份。
